【裁判字號】    95,上訴,2952
【裁判日期】    951011
【裁判案由】    違反槍砲彈藥刀械管制條例
【裁判全文】
臺灣高等法院刑事判決               95年度上訴字第2952號
上  訴  人
即  被  告  丙○○
                    （現另案在臺灣桃園監獄執行中）
指定辯護人  本院公設辯護人甲○○
上列上訴人因違反槍砲彈藥刀械管制條例案件，不服臺灣板橋地
方法院95年度訴字第425號，中華民國95年6月30日第一審判決（
起訴案號：臺灣板橋地方法院檢察署95年度偵字第1622號），提
起上訴，本院判決如下：
    主  文
原判決撤銷。
丙○○未經許可，寄藏可發射子彈具有殺傷力之改造手槍，處有
期徒刑壹年陸月，併科罰金新臺幣萬元，罰金如易服勞役，以
新臺幣仟元折算壹日。扣案如附表編號一至三所示之手槍支
、如附表編號四所示之槍管貳支，均沒收之。
    事  實
一、丙○○於民國 (下同)94 年4月15日晚間某時許，明知其向
    吳彥橋（另由檢察官偵查中）所借用之車牌號碼7N-9863號
    自用小客車上之黑色手提包內，放有如附表編號一至三所示
    可擊發子彈具殺傷力之改造手槍3支、如附表編號四所示槍
    枝主要組成零件之土造金屬槍管2支，均係槍砲彈藥刀械管
    制條例管制之違禁物，非經中央主管機關許可，不得寄藏或
    持有，竟仍基於寄藏改造手槍及槍枝主要組成零件之犯意，
    一併代為保管如附表編號一至三所示之手槍3支及如附表編
    號四所示之槍管2支，且將之藏置在臺北縣鶯歌鎮○○路54
    巷15號住處內而持有之。嗣於同月18日晚間9時許，黃偉信
    （另由原法院審理中）受吳彥橋委託，與丙○○聯絡欲取回
    上開黑色手提包（內有如附表所示之手槍、槍管）後，丙○
    ○即以「小黃」之名義將上情以電話告知警員乙○○，警方
    遂於同月19日凌晨6時12分許，在臺北縣中和市○○街112巷
    10 號前查獲黃偉信，同時扣得上開黑色手提包內所裝如附
    表所示之手槍、槍管，再經警循線追查，始知「小黃」即為
    丙○○。
二、案經臺灣板橋地方法院檢察署檢察官自動檢舉並提起公訴。
    理  由
一、本案以下認定事實所引用之證據，檢察官、被告丙○○與指
    定辯護人均未就證據能力表示異議，而各該證據依刑事訴訟
    法規定亦無不具證據能力之情事，故本院認均得作為認定被
    告有罪之依據，合先敘明。
二、上揭犯罪事實，業據被告丙○○於警詢、檢察官及原審訊問
    時均坦承不諱，核與證人黃偉信、方雁盈於警詢；證人乙○
    ○於檢察官訊問時所為之證述相符，復有改造手槍3支、槍
    管2支扣案及搜索扣押筆錄暨扣押物品目錄表1份附卷可資佐
    證。而扣案之改造手槍3支經送內政部警政署刑事警察局鑑
    定結果，認分別係如附表編號一至三所示之槍枝，且機械性
    能均良好，可擊發適用子彈，認均具殺傷力；扣案之槍管2
    支均係土造金屬槍管半成品等情，有該局94年4月19日刑鑑
    字第0940061182號槍彈鑑定書1份在卷可參，從而被告之自
    白應與事實相符。雖被告於本院審理時辯稱：伊不知包包裡
    有槍，黃偉信打電話給伊時，伊才知包包裡是槍，伊之自白
    是警察教伊說的云云。然查，被告丙○○於偵查中已明確陳
    述：吳彥橋在94年4月15日被抓的晚上親自打電話告訴伊那
    包東西是槍等語（見94年度偵字第6862號卷第38頁反面），
    可見被告於94年4月15日取回黑色手提包後即已知悉手提包
    內有槍枝，欲仍接受寄藏於其住處。又非法持有或寄藏槍枝
    係屬重罪，理應為被告所明知，倘若被告對包包裡的槍真不
    知情，焉有可能僅因警察教唆而於檢察官訊問時自認其事，
    陷己於罪？足見被告嗣後翻異其詞，無非飾卸之詞，不足採
    信。至被告辯稱於94年4月19日曾向警方報案其持有槍枝，
    警方告知隊員目前在休息，請其暫緩將槍交給黃偉信云云。
    因被告於94年4月15日非法接受寄藏槍枝，其犯行業已成立
    ，上開辯詞縱為屬實，惟仍不足以解免其於94年4月15日至
    18日之非法寄藏槍械之犯行。是本案事證明確，被告犯行洵
    堪認定。
三、按寄藏與持有，均係將物置於自己實力支配之下，僅寄藏必
    先有他人之持有行為，而後始為之受寄代藏而已，故寄藏之
    受人委託代為保管，其保管之本身，亦屬持有，不過，此之
    持有係受寄之當然結果，最高法院74年臺上字第3400號判例
    意旨可資參照，是法律若規定應就寄藏行為加以處罰時，即
    不應另就持有部分予以論罪。核被告丙○○所為，係違反槍
    砲彈藥刀械管制條例第8條第4項之未經許可寄藏可發射子彈
    具有殺傷力之改造手槍罪、第13條第4項之未經許可寄藏槍
    枝主要組成零件罪。再被告於94年4月15日晚間某時許，為
    吳彥橋代為寄藏保管本案之槍枝後，於同月19日凌晨6時許
    ，即將之全部交付與黃偉信，實際寄藏之期間甚短，且於交
    付改造手槍與黃偉信之前，即事先告知警員上情，使警員得
    以查獲黃偉信，而扣得本案改造手槍，嗣被告亦坦認犯行，
    又其所犯未經許可寄藏可發射子彈具有殺傷力改造手槍罪之
    法定本刑為3年以上10年以下有期徒刑，併科新臺幣700萬元
    以下罰金，與其犯罪情節相較，實屬情輕法重，客觀上足以
    引起一般同情，顯有堪資憫恕之處，而認縱處以法定最低刑
    度猶嫌過重，爰依刑法第59條規定，就被告所犯未經許可寄
    藏改造手槍罪之部分減輕其刑。按被告行為時，刑法第59條
    規定：「犯罪之情狀可憫恕者，得酌量減輕其刑。」而95年
    7月1日修正施行後同條規定：「犯罪之情狀顯可憫恕，認科
    以最低度刑仍嫌過重者，得酌量減輕其刑。」，修正後之規
    定較為具體、明確，亦即將刑之酌減之審認標準，由原來較
    概括、抽象之情形予以明文化，非屬法律之變更，不生比較
    適用之問題，依從舊從輕原則，應逕適用修正前之法律。被
    告所犯前開二罪，係以一行為而觸犯二罪名，為想像競合犯
    ，應依刑法第55條規定，從一重之未經許可寄藏可發射子彈
    具有殺傷力之改造手槍罪處斷。又被告行為時之刑法第55條
    規定：「一行為而觸犯數罪名，或犯一罪而其方法或其結果
    之行為犯他罪名者，從一重處斷」；而被告行為後該條修正
    為：「一行為而觸犯數罪名者，從一重處斷。但不得科以較
    輕罪名所定最輕本刑以下之刑」。亦即被告行為後，有關想
    像競合犯之規定，仍保留，但在科刑上有所限制；且修正後
    之規定僅係法理之明文化，非屬法律之變更，依從舊從輕原
    則，亦應逕行適用修正前第55條之規定，無比較適用之問題
    。
四、原審予以被告丙○○論罪科刑，固非無見。惟查，原審對被
    告科刑除量處有期徒刑外，依法併宣告罰金刑，並諭知罰金
    易服勞役之折算標準，惟罰金易服勞役之折算部分，按修正
    前刑法第42條第2項前段規定：「易服勞役以1元以上3元以
    下折算1日。」而依修正前罰金罰鍰提高標準條例第2條前段
    規定，就其原定數額提高為100倍折算1日，則本件被告有關
    罰金易服勞役部分折算標準，在刑法修正前應以銀元300元
    折算1日，即新台幣900元折算1日。惟95年7月1日修正公布
    施行之刑法第42條第3項前段規定：「易服勞役以新台幣
    1000元、2000元或3000元折算1日。」，被告所科罰金易服
    勞役之折算標準部分，經比較之結果以新法對被告有利，則
    應依修正後刑法第2條第1項但書規定，適用修正後刑法第42
    條第3項前段規定，原審未及比較而適用舊法規定為罰金易
    服勞役之折算標準，尚有未洽。被告丙○○上訴意旨仍執前
    詞否認犯罪，雖無理由，惟原判決既有可議之處，自屬無可
    維持，應由本院予以撤銷改判。爰審酌被告犯罪動機、手段
    及犯後尚知坦承犯行等一切情狀，量處如主文第2項所示之
    刑，並就罰金諭知易服勞役折算部分，本院審酌以新台幣
    3000元定其折算1日之標準。又扣案之如附表編號一至三所
    示之手槍3支、如附表編號四所示之槍管2支，皆係違禁物，
    應均依刑法第38條第1項第1款規定宣告沒收之。
據上論斷，應依刑事訴訟法第369條第1項前段、第364條、第299
條第1項前段，槍砲彈藥刀械管制條例第8條第4項、第13條第4項
，刑法第11條前段、第2條第1項但書、第42條第3項、第38條第1
項第1款、修正前刑法第55條、第59條，判決如主文。
本案經檢察官侯千姬到庭執行職務。
中    華    民    國    95    年    10    月    11    日
                  刑事第十四庭審判長法  官  蘇隆惠
                                    法  官  林秀鳳
                                    法  官  林瑞斌
以上正本證明與原本無異。
如不服本判決，應於收受送達後十日內向本院提出上訴書狀，其
未敘述上訴之理由者並得於提起上訴後十日內向本院補提理由書
（均須按他造當事人之人數附繕本）。
                                    書記官  楊麗雪
中    華    民    國    95    年    10    月    11    日
附錄本案論罪科刑法條：
槍砲彈藥刀械管制條例第8條
未經許可，製造、販賣或運輸鋼筆槍、瓦斯槍、麻醉槍、獵槍、
空氣槍或第4條第1項第1款所定其他可發射金屬或子彈具有殺傷
力之各式槍砲者，處無期徒刑或5年以上有期徒刑，併科新臺幣1
千萬元以下罰金。
未經許可，轉讓、出租或出借前項所列槍枝者，處5年以上有期
徒刑，併科新臺幣1千萬元以下罰金。
意圖供自己或他人犯罪之用，而犯前2項之罪者，處無期徒刑或7
年以上有期徒刑，併科新臺幣1千萬元以下罰金。
未經許可，持有、寄藏或意圖販賣而陳列第1項所列槍枝者，處3
年以上10年以下有期徒刑，併科新臺幣700萬元以下罰金。
第1項至第3項之未遂犯罰之。
槍砲彈藥刀械管制條例第13條
未經許可，製造、販賣或運輸槍砲、彈藥之主要組成零件者，處
3年以上10年以下有期徒刑，併科新臺幣7百萬元以下罰金。
未經許可，轉讓、出租或出借前項零件者，處1年以上7年以下有
期徒刑，併科新臺幣5百萬元以下罰金。
意圖供自己或他人犯罪之用，而犯前2項之罪者，處5年以上有期
徒刑，併科新臺幣1千萬元以下罰金。
未經許可，持有、寄藏或意圖販賣而陳列第1項所列零件者，處6
月以上5年以下有期徒刑，併科新臺幣3百萬元以下罰金。
第1 項至第3 項之未遂犯罰之。
附表：
┌───┬────────────────┬─────┐
│編號  │寄藏之物品                      │數量      │
├───┼────────────────┼─────┤
│一    │仿BERETTA 廠92FS型半自動手槍製造│壹支      │
│      │之金屬玩具手槍換裝土造金屬槍管和│          │
│      │土造金屬撞針而成之改造手槍（含彈│          │
│      │匣1 個，槍枝管制編號0000000000號│          │
│      │）                              │          │
│      │                                │          │
├───┼────────────────┼─────┤
│二    │仿BERETTA 廠84型半自動手槍製造之│壹支      │
│      │金屬玩具手槍換裝土造金屬槍管和土│          │
│      │造金屬槍機而成之改造手槍（含彈匣│          │
│      │2個，槍枝管制編號0000000000號） │          │
├───┼────────────────┼─────┤
│三    │仿WALTHER 廠PPK/S 型半自動手槍製│壹支      │
│      │造之金屬玩具手槍換裝土造金屬槍管│          │
│      │而成之改造手槍（槍枝管制編號1102│          │
│      │154997 號）                     │          │
├───┼────────────────┼─────┤
│四    │土造金屬槍管半成品              │貳支      │
│      │                                │          │
│      │                                │          │
└───┴────────────────┴─────┘


司法院資訊處製作；財團法人民間司法改革基金會備份。
